臺北高等行政法院判決　　　　　　　　　　　　　　　九十二年度訴字第七二三號
　　　　　　　　　　　　　　　.
　　原　　　告　台証綜合證券股份有限公司
　　代　表　人　甲○○董事長.
　　訴訟代理人　陳建宏（會計師）
　　被　　　告　財政部臺北市國稅局
　　代　表　人　張盛和（局長）
　　訴訟代理人　乙○○
　　　　　　　　丙○○
右當事人間因營利事業所得稅事件，原告不服財政部中華民國九十一年十二月十七日
台財訴字第○九一○○一二八九八號訴願決定（案號：第00000000號），提
起行政訴訟。本院判決如左：
　　主  文
原告之訴駁回。
訴訟費用由原告負擔。
　　事  實
一事實概要：緣原告民國（下同）八十七年度營利事業所得稅結算申報，原列報尚未
  抵繳之扣繳稅款新台幣（下同）二九、二二Ｏ、四二六元，證券交易虧損四七Ｏ、
  Ｏ三八、八六七元，全年課稅所得額為四八八、四六八、一一五元，被告初查以所
  列報尚未抵繳之扣繳稅款二九、二二Ｏ、四二六元，其中包含前手息扣繳稅款一Ｏ
  、一四九、九八八元，乃否准抵繳原告八十七年度營利事業所得稅之應納稅款，核
  定原告本期尚未抵繳之扣繳稅款為一九、Ｏ七Ｏ、四三八元，並相對調增其本期出
  售債券之成本一Ｏ、一四九、九八八元；又以原告係綜合證券商，其本期申報停徵
  之證券交易虧損四七Ｏ、Ｏ三八、八六七元，經重行核算將應稅部門之交際費六七
  、三三五、八九一元，調整轉列免稅部門分攤，重新核算自營部分，直接可歸屬之
  營業費用調增為九七、一一九、八四七元，另應分攤之營業費用調減為九、三一Ｏ
  、三七一元，分攤利息支出二三一、三六六、六六六元，核定證券交易所得為虧損
  七九Ｏ、八一五、四三Ｏ元。原告不服，就關於尚未抵繳之扣繳稅額及證券交易所
  得（包括分攤利息支出、交際費）等項，申請復查，經被告以九十一年一月九日財
  北國稅法字第九一○○○五四四號復查決定，駁回其申請，提起訴願，亦遭決定駁
  回，乃向本院提起行政訴訟，其中關於尚未抵繳之扣繳稅額部分，兩造於九十三年
  二月十八日在本院成立和解。
二兩造聲明：
　(一)原告聲明：訴願決定及原處分除關於尚未抵繳之扣繳稅款部分外均撤銷。
　(二)被告聲明：駁回原告之訴。
三兩造之爭點：
　原告主張被告就其證券交易所得利息支出及交際費之分攤計算方式，於法無據，且
  與以往實務慣例不符，均有違誤，是否可採？
  (一)原告主張：
    1.證券交易所得分攤利息支出部分：
      (1)營利事業於證券交易所得停止課徵所得稅期間從事有價證券買賣，其營業費
        用及利息支出之分攤原則，屬兼含經營證券交易法第十五條規定三種證券業
        務之綜合證券商，其利息支出部分之分攤原則，可明確歸屬者，得依個別歸
        屬認列；無法明確歸屬者，如利息收入大於利息支出，則全部利息支出得在
        課稅所得項下減除；如利息收入小於利息支出，其利息收支差額應以購買有
        價證券平均動用資金，占全體可運用資金比例作為合理歸屬之分攤基礎，計
        算有價證券出售部分應分攤之利息，不得在課稅所得項下減除。所稱全體可
        運用資金，包括自有資金及借入資金；所稱自有資金，係指淨值總額減除固
        定資產淨額及存出保證金後之餘額；所稱比例計算，採月平均餘額計算之。
        為財政部八十五年八月九日台財稅第八五一九一四四Ｏ四號函（下稱財政部
        八十五年函釋）所補充函釋。
      (2)原告八十七年度利息收入申報時，已依其發生性質，將可明確歸屬與綜合證
        券商業務有關者，申報於營業收入項下，計七九七、四七六、Ｏ九九元，餘
        無法明確歸屬者計一、Ｏ六七、七七六、二三二元，則申報於非營業收益項
        下；至於利息支出亦按其發生性質是否可明確歸屬與綜合證券商業務有關，
        分別申報於營業成本及非營業損失項下計七七二、四二二、四二二元以及五
        六二、四Ｏ五、三五Ｏ元。無法明確歸屬之利息收入一、Ｏ六七、七七六、
        二三二元，顯然大於不可明確歸屬之利息支出五六二、四Ｏ五、三五Ｏ元，
        依前揭財政部函釋規定，全部利息支出均得在課稅所得項下減除。惟被告卻
        將原告申報於非營業收益項下之利息收入，包括融資利息收入一、Ｏ一Ｏ、
        二七Ｏ、二六三元、押金設算息收入、交割結算基金利息收入、圈存保證金
        利息收入等，轉列為可明確歸屬者，致調整後歸為不可明確歸屬之利息收入
        四Ｏ、九九八、ＯＯ四元，反倒小於原核定調整後之利息支出五一四、七四
        Ｏ、一五七元，並以購買有價證券平均動用資金，占全體可運用資金比例作
        為歸屬之分攤基礎，而將利息收支之差額，歸屬於有價證券出售部分應分攤
        之利支出計二三一、三六六、六六六元，增加原告之課稅所得額。
      (3)按原告申報於非營業收益項下之辦理融資業務利息收入，其資金成本有源自
        申報於非營業損失項下之借款及透支利息支出以及發行商業本票利息支出，
        故就資金層面而言，此部分利息收支之發生，具有不可區分之特性，實不易
        明確歸屬究係是否與有價證券買賣有關，故被告將融資利息收入一、Ｏ一Ｏ
        、二七Ｏ、二六三元逕歸於可明確歸屬之收入，而未就原告實際資金運用情
        形加以深究，即屬草率；行政院八十八年六月二十三日台八十八訴字第二四
        三四四號再訴願決定書，即以被告應再就原告融資利息收入之資金成本是否
        來自營業外利息支出，需再查核實情為由，而撤銷原決定及處分，可資參照
        。惟被告對原告此點主張理由，於復查決定中完全未有絲毫回覆，如被告將
        辦理融資業務之利息收入，逕歸於可明確歸屬之收入，是否亦應將其歸屬理
        由做一說明，以避主觀判斷之嫌。
    2.證券交易所得分攤交際費部分：
      (1)「以買賣有價證券為專業之營利事業，因業務需要支付之交際費，其全年支
        付總額，以不超過左列標準為限：（一）買賣有價證券，依所得稅法第三十
        七條第一項第一款及第二款規定辦理。（二）因有價證券所取得之股息、紅
        利及利息（包括短期票券之利息收入）等投資收益，准併入營業收入總額，
        依所得稅法第三十七條第一項第四款規定辦理，但投資收益百分之八十免計
        入所得額部分，因實質免稅，則不應併計。」為財政部八十三年十一月二十
        三日台財稅第八三一六二Ｏ八九七號函所規定。
      (2)原告八十七年度申報交際費八九、八Ｏ一、五八六元，係基於業務需要所產
        生之支出，且自營部門經營有價證券買賣免稅業務所支付之交際費，依其交
        易對象歸屬於該部門費用僅三、Ｏ三八、九八七元，申報時已合併於自營部
        門營業費用，而作為申報書第五十八項之「證券交易利益調整數」，況且本
        期申報交際費八九、八Ｏ一、五八六元，尚未超過依所得稅法第三十七條規
        定第一項一款至四款規定合併計算之限額一一Ｏ、三三七、一七二元，然被
        告於計算交際費限額時，卻僅將因有價證券所取得之股息、紅利、利息及經
        紀商手續費收入、承銷商業務收入以及股務代理收入，按「供給勞務為業」
        之比率計算限額為一八、九五Ｏ、九二四元，而未將原告自行買賣有價證券
        部分之購入股票成本、購入債券成本及出售證券收入，分別按所得稅法第三
        十七條第一項第一款「以進貨為目的」以及第二款「以銷貨為目的」分別列
        入交際費限額之基礎計算，顯有違前揭財政部部函釋之意旨。
      (3)目前稅捐稽徵機關於稅捐稽徵實務上，對所得稅法第三十七條第一項規範意
        旨之解釋，皆是按所得稅法第三十七條第一項一至四款之規定，各自計算出
        每一個營利事業在每一業務範圍內之最高限額交際費金額，再將四項金額相
        加，以其總額為該營利事業當年度交際費之最高限額，並未另外區別所得稅
        法第三十七條第一項各款之限額，此一作業慣例除為稅務實務所普遍認知外
        ，亦表現在主管機關印製、供營利事業申報稅捐時所使用之「所得稅法規定
        有列支限額之項目標準計算表」空白表格上（從其「交際費 (一)( 二)」欄
        之「規定限額」小欄按所得稅法第三十七條第一項各款事由分別畫格供填載
        ，但「帳列金額具有合法憑證者」小欄及「超過限額自動調減金額」小欄則
        是整欄供納稅義務人填載一筆金額，不再區分各款之金額，即可明顯看出以
        上之慣例）。換言之，稅捐稽徵機關向來之法律觀念，一向是將交際費最高
        限額視為一個營利事業之總限額，而不再區分每個業務範圍之交際費限額，
        交際費只要符合支出要件，又不超過總限額，一律是承認。因此一個營利事
        業有可能發生「因進貨而支出之交際費高於依所得稅法第三十七條第一項第
        一款計算之業務範圍最高限額，但因為銷貨部分沒交際費之支出，而將所得
        稅法第三十七條第一項第一、二款之交際費加總計算後，原來之交際費仍在
        總限額額度內」之情形，此等情形，稅捐稽徵主管機關一向接受納稅義務人
        之全額列報。
      (4)本件原告每一部門所支付之交際費用各不相同（事實上，經紀及承銷部門需
        要開闢客源，交際費支出當然會比較多，而自營部門只須在證票市場買賣股
        票及票券，反而不太需要交際費之支出），依被告向來之法律見解，只要符
        合規定，又未超過法定最高總限額，並無不准核實認列之理由。惟被告於本
        件卻一反其已往之行政作業慣例，而認為同一營利事業之課稅業務與免稅業
        務也各自有其交際費限額，且不實際審查每筆交際費支出之核准認列要件（
        即「業務上直接支付」，「經取得確實單據」），直接將原告申報之交際費
        總額，扣除課稅業務項下之限額後，所有餘額都算入免稅所得項下之交際費
        ，此種作法與其已往對所得稅法第三十七條有關交際費最高限額之解釋意旨
        全然不符，鈞院八十九年度訴字第三二九七號判決中亦持相同之見解，並因
        此撤銷被告有關交際費限額不當計算之處分可資參照。又如此之核定，一旦
        交際費歸屬為買賣有價證券免稅業務之費用，則無論計算結果是否超出限額
        ，此部分之交際費均無法自課稅所得額中減除，而財政部函釋：買賣有價證
        券列入交際費限額計算之規定，將僅徒具形式，無任何實質意義。
      (5)本期原告申報時，已自行將與有價證券買賣相關之營業費用計八五、Ｏ七九
        、六二一元（含交際費三、Ｏ三八、九八七元）轉列於自營部門，則被告再
        以擴大函釋方式，轉列六七、三三五、八九一元至自營部門，即有以課徵技
        術加重人民稅負之嫌。
    3.按「綜合證券商於證券交易所得停止課徵所得稅期間從事有價證券買賣，其利
      息支出之分攤原則：可明確歸屬者，得依個別歸屬認列；無法明確歸屬者，如
      利息收入大於利息支出，則全部利息支出得在課稅所得項下減除；如利息收入
      小於利息支出，其利息收支差額應以購買有價證券平均動用資金，占全體可運
      用資金比例作為合理歸屬之分攤基礎，計算有價證券出售部分應分攤之利息，
      不得在課稅所得項下減除。所稱全體可運用資金，包括自有資金及借入資金；
      所稱自有資金，係指淨值總額減除固定資產淨額及存出保證金後之餘額；所稱
      比例計算，採月平均餘額計算之。」係為財政部八十五年函釋所明定。因押金
      設算利息僅係稅法規定就所收押金須依規定利率予以設算，納稅義務人並未實
      際獲取該利息收入，故除非出租人就所收押金直接轉作定期存款外，否則該押
      金多為提供作營運使用，其利息之設算實難謂可明確歸屬者，惟被告並未就此
      部分予以詳加調查，卻逕自將押金設算利息收入轉列為可明確歸屬者，實嫌率
      斷。另原告辦理融資業務所產生之利息收入及交割結算基金、圈存保證金利息
      收入，其資金成本多源自於原申報於非營業損失項下之發行商業本票、金融機
      構借款而得，且此部分借款之利息支出具有不可區分之特性，實不易明確歸屬
      究有多少與有價證券買賣有直接關聯，被告亦未能逐項分析，竟悉數將其轉列
      至營業收入項下，且視其為可明確歸屬者，致核定調整後不可明確屬之利息收
      入反倒小於不可明確歸屬利息支出，此項調整之依據為何，被告均未有任何說
      明，顯有違行政明確性原則。
    4.次按「行政機關就該管行政程序，應於當事人有利及不利之情形，一律注意。
      」係為行政程序法第九條所明定，由於原告所申報帳列於非營業損益項下之利
      息收入及支出，內容除涵蓋因辦理融資融券業務所產生之利息收入及為提供客
      戶融資款所支付予金融機構之利息支出外，亦包括因原告一時營運資金餘絀或
      不足時，存入金融機構所產生之利息收入及資金不足而借款或透支之利息支出
      ，縱本件系爭之利息收入須如被告所主張將其轉列為可明確歸屬時，則相對因
      融資融券業務所產生之利息支出亦須一併轉列，絕非如被告原核定調整般，僅
      考慮對租稅課徵有利之部分（即「將該利息收入轉列為可直接歸屬」），卻完
      全未注意到對納稅義務人不利之部分（即「未將因融資融券業務所產生之利息
      支出一併轉列為可直接歸屬」），被告之行政作為，實與行政法體系之「注意
      當事人有利及不利原則」嚴重相悖。
    5.又被告於計算有價證券應分攤利息支出之分攤比例時，其公式所帶之數據亦有
      所違誤。由前揭財政部函釋得知，該分攤比例係以購買有價證券平均動用資金
      作為分子，而以全體可運用資金為分母，被告在計算該比例時係以原告當期所
      購買之營業證券及附買（賣）回債券全年平均餘額合計數為分子（分母部分之
      計算原告並無異議）。由於證券公司承作附買（賣）回債券均係採對作方式為
      之，故會計及稅務處理上才會有買賣斷說與融資說之爭議，惟若採買賣斷說，
      則由公司購入之債券用以承作附買回部分則視為已出售，故實際上並未動用到
      資金；若採用融資說，即視其為借款購買債券，附買回債券所產生之利息支出
      則可做直接明確之歸屬，既然其可明確歸屬時，則不應再將其列入作為計算不
      可歸屬之應分攤利息費用之中，故被告將原告因購買附買（賣）回債券所動用
      之資金列入計算，顯非合理。又附買（賣）回債券所產生之所得可區分為兩個
      部分，其一為利息所得（為應稅項目），其二為證券交易所得（為免稅項目）
      ，因動用資金購買附買（賣）回債券而賺取之利息收入，因非受免稅待遇，故
      其相對產生之利息支出即應予以認列；反之，為賺得免稅證券交易所得而動用
      資金部分，其相對應之利息支出則依被告所主張不予認列，即視為當然之解釋
      ，鈞院於九十一年度訴字第四五八六號判決中亦持相同之見解。
    6.按「綜合證券商於證券交易所得停止課徵所得稅期間從事有價證券買賣，其利
      息支出之分攤原則：可明確歸屬者，得依個別歸屬認列；無法明確歸屬者，如
      利息收入大於利息支出，則全部利息支出得在課稅所得項下減除；如利息收入
      小於利息支出，其利息收支差額應以購買有價證券平均動用資金，占全體可運
      用資金比例作為合理歸屬之分攤基礎，計算有價證券出售部分應分攤之利息，
      不得在課稅所得項下減除。所稱全體可運用資金，包括自有資金及借入資金；
      所稱自有資金，係指淨值總額減除固定資產淨額及存出保證金後之餘額；所稱
      比例計算，採月平均餘額計算之。」係為財政部八十五年函釋所明定。原告八
      十七年度營利事業所得稅申報利息支出中，計有四四、八五○、四九一元（如
      附件一），係屬承辦融券業務時，為降低日後發生違約交割之情形，而向融券
      客戶收取一定成數之保證金，所相對須支付予客戶之利息支出，故其當屬前揭
      函釋所稱之可歸屬認列，被告卻率斷將其劃歸為無法明確歸屬，並列入有價證
      券出售部分應分攤之利息支出計算，實令人難以甘服，顯與行政法體系之「注
      意當事人有利及不利原則」嚴重相悖。
    7.又被告於計算有價證券應分攤利息支出之分攤比例時，其公式所帶之數據亦有
      所違誤。因附賣回債券所產生之所得可區分為兩個部分，其一為利息所得（為
      應稅項目），其二為證券交易所得（為免稅項目），因動用資金購買附賣回債
      券而賺取之利息收入，因非受免稅待遇，故其相對產生之利息支出即應予以認
      列；反之，為賺得免稅證券交易所得而動用資金部分，其相對應之利息支出則
      依被告所主張不予認列，即視為當然之解釋。原告茲就八十七年度因承作附賣
      回債券而賺取之利息收入及證券交易所得列表如附件二所示，依該二者之比例
      計算承作附賣回債券平均動用資金應分攤金額為三、○六五、四○五、七八八
      元，而購買有價證券平均動用資金佔全體可運用資金比例為三○˙五一％。
  (二)被告主張：
    1.證券交易所得分攤利息支出部分：
      (1)原告本期申報無法明確歸屬之利息收入一、Ｏ六七、七七六、二三二元，大
        於無法明確歸屬之利息支出五六二、四Ｏ五、三五Ｏ元，遂將全部利息支出
        均列在課稅所得項下減除；被告以核定之利息收入為四Ｏ、九九八、ＯＯ四
        元，利息支出為五一四、七四Ｏ、一五七元，利息收入小於利息支出之差額
        四七三、七四二、一五三元，依財政部函釋規定證券交易收入應分攤利息支
        出二三一、三六六、六六六元。
      (2)原告係以承銷、投資及買賣有價證券為主要營業項目，其本期申報非營業損
        益項下之活存利息、定存利息、其他利息及八十八年入帳之八十七年利息扣
        繳等，均屬無法明確歸屬之利息支出，而借款及透支之利息支出及發行商業
        本票之利息支出，亦屬無法明確歸屬之利息支出，經核算後無法明確歸屬之
        利息支出大於無法明確歸屬之利息收入，其差額依財政部八十五年函釋規定
        計算應分攤利息支出，自無不合。分攤利息支出計算式如下：
        （一）利息收入40,998,004元＝活存利息收入3,548,061元＋定存利息收入
              37,003,244元＋八十八年入帳之八十七年利息扣繳103,114元＋其他
              利息收入343,585元。
        （二）利息支出514,740,157元＝借款及透支之利息支出204,220,977元＋發
              行商業本票之利息支出310,519,180元。
        （三）利息支出514,740,157元－利息收入40,998,004元＝差額473,742,153
              元。
        （四）證券交易所得應分攤利息支出231,366,666元＝利息支出減利息收入
              之差額473,742,153元×購買有價證券平均動用資金占全體可運用資
              金比例48.8381%。
        （五）購買有價證券平均動用資金占全體可運用資金比例48.8381%＝ 13,89
              3,782,164元÷28,448,649,763元（資料來源：各資金運用期間經簽
              證會計師補充說明所提供數據）。
      (3)第查所得稅法第四條之一及第二十四條第一項規定意旨，關於營利事業之費
        用及損失既為應稅收入及免稅收入所共同發生，且營利事業出售證券交易所
        得已納入免稅範圍，倘免稅項目之相關成本、費用歸由應稅項目吸收，則營
        利事業將雙重獲益，不僅有失前開稅法之立法精神，亦不符收入與成本、費
        用之配合及課稅公平原則。惟免稅收入與應稅收入應如何正確分攤營業費用
        及非營業損失，俾符合收入與成本、費用配合原則，法律無從針對稽徵技術
        作詳細規定，遂由財政部八十三年二月八日台財稅字第八三一五八二四七二
        號函釋示（下稱財政部八十三年函釋）有關免稅所得分攤營業費用及利息支
        出之計算公式，乃係財政部基於中央財稅主管機關職權就行為時所得稅法第
        四條之一證券交易所得免納所得稅之立法意旨，及同法第二十四條有關營利
        事業所得之規定所作之解釋，符合立法旨趣，並經司法院釋字第四九三號解
        釋在案；財政部又以八十五年函釋進一步特別針對綜合證券商及票券金融公
        司之二種營利事業，於證券交易所得停止課徵所得稅期間從事有價證券買賣
        ，使該項免稅所得仍應於其項下分攤營業費用及利息支出所訂定之分攤原則
        ，原告既為綜合證券商，即應依前開函釋計算分攤營業費用。
      (4)次查上開函釋所指之「費用無法明確歸屬者」，應以事實上無法認定為限，
        系爭融資利息收入一、Ｏ一Ｏ、二七Ｏ、二六三元，係經營證券交易法第十
        五條第一項第三款業務所發生之利息收入，可直接歸屬經紀部門，並非無法
        明確歸屬之情形。故被告認無法明確歸屬之利息收入為四Ｏ、九九八、ＯＯ
        四元，利息支出為五一四、七四Ｏ、一五七元，因無法明確歸屬之利息收入
        小於無法明確歸屬之利息支出，其利息收支差額乃以購買有價證券平均動用
        資金，占全體可運用資金比例作為合理歸屬之分攤基礎，計算有價證券出售
        部分應分攤之利息，而不得在課稅所得項下減除，核算原告證券交易收入應
        分攤利息支出二三一、三六六、六六六元，並無違誤，所訴核無足採。
      (5)押金設算利息收入部分：原告訴稱，其因押金設算利息僅係稅法規定就所收
        押金須依規定利率予以設算，納稅義務人並未實際獲取該利息收入，除非出
        租人就所收押金直接轉作定期存款外，否則該押金多為提供作營運使用，被
        告未予詳查，逕將押金設算利息收入轉列為可明確歸屬者。查原告所訴，證
        諸加值型及非加值型營業稅法施行細則第二十四條第一項規定「本法第四章
        第一節規定計算稅額之營業人，出租財產所收取之押金，應按月計算銷售額
        。其計算公式如下：銷售額＝（押金×該年一月一日郵政儲金匯業局之一年
        期定期存款利率÷12）/（1＋徵收率）。」，及營利事業所得稅查核準則第
        七十二條第一項第八款「出租財產所收取之押金，按月或按年計算銷售額者
        ，出租人及承租人得分別以租金收入（支出）及利息支出（收入）列帳。」
        ，原告因承租財產支付押金，依前揭法令規定，出租人應按月計算銷售額，
        並開立統一發票交付承租人，承租人（即原告）應分別以租金支出及利息收
        入列帳，出租人則應分別以租金收入及利息支出列帳，由於原告是項利息收
        入純係因課徵營業稅目的而設算，並無實質所得，故被告原核定將該押金設
        算利息收入，認屬可合理明確歸屬於租金支出項下，於計算利息收支差額時
        不予考慮，尚無不合。
      (6)融券利息費用部分：原告訴稱，其八十七年度申報利息支出中，計有四四、
        八五Ｏ、四九一元，係屬承辦融券業務，向融券客戶收取一定成數之保證金
        ，所相對支付予客戶之利息支出，當屬前揭財政部函釋所稱之可歸屬認列，
        被告將其劃歸為無法明確歸屬，列入有價證券應分攤之利息支出計算，難以
        甘服。查根據財政部證券管理委員會八十五年六月十八日（八五）台財證（
        二）第一八七六號函修正公布之「證券商財務報告編製準則」第十七條損益
        表之科目結構，得知可明確歸屬之利息收支，有辦理融資融券業務、買賣債
        券及其他與業務有關之利息收支等，被告原核定時僅就原告借款及透支之利
        息收支二Ｏ四、二二Ｏ、九七七元，及發行商業本票之利息支出三一Ｏ、五
        一九、一八Ｏ元，合計為五一四、七四Ｏ、一五七元，核為不可明確歸屬之
        利息支出，至主張融券利息費用四四、八五Ｏ、四四一元，被告原核定即以
        其核屬可合理明確歸屬之利息支出，並未列入分攤，非如原告所稱率斷將其
        融券利息支出劃歸為無法明確歸屬，原告所訴顯無理由，被告原核定並無違
        誤。
      (7)融資利息收入部分：原告訴稱，其辦理融資業務所產生之利息收入及交割結
        算基金、圈存保證金利息收入，其資金成本多源自於原申報於非營業損失項
        下之發行商業本票、金融機構借款而得，此部分借款之利息支出具有不可區
        分之特性，實不易明確歸屬究有多少與有價證券買賣有直接關聯，被告未能
        逐項分析，悉數將其轉列至營業收入項下，視其為可明確歸屬者，此項調整
        之依據為何，被告未有任何說明，有違行政明確性原則。經查本項融資利息
        收入及交割結算基金、圈存保證金利息收入部分，被告除配合財政部八十五
        年函釋說明二，及根據財政部證券管理委員會八十五年六月十八日（八五）
        台財證（二）第一八七六號函修正公布之「證券商財務報告編製準則」第十
        七條損益表之科目結構，得知可明確歸屬之利息收支，有辦理融資融業務、
        買賣債券及其他與業務有關之利息收支等，被告原核定將原告申報辦理融資
        業務所產生之利息收入及交割結算基金、圈存保證金利息收入等，核定均屬
        可明確歸屬營業收入項下，俱無違誤。且查系爭融資利息及交割結算基金、
        圈存保證金利息等項收入，係原告經營證券交易法第十五條第一項第三款業
        務所發生之利息收入，可直接歸屬於經紀部門，無庸置疑，足證被告將有關
        融資業務所產生之利息收入等歸屬營業收入項下，認事用法，並無不合，原
        告所訴自無足採，有最高行政法院九十二年八月七日九十二年度判字第一Ｏ
        二Ｏ號判決可資參酌。
      (8)計算有價證券應分攤利息支出之分攤比例公式部分：
        原告訴稱，被告於計算有價證券應分攤利息支出之分攤比例時，其公式所
          帶之數據亦有違誤，由財政部八十五年函釋得知，該分攤比例係以購買有
          價證券平均動用資金作為分子，而以全體可運用資金為分母，被告在計算
          該比例時係以原告當時所購買之營業證券及附買（賣）回債券全年平均餘
          額合計數為分子（分母部分之計算原告並無異議），由於證券公司承作附
          買（賣）回債券係採對作方式，在會計及稅務處理上有買賣斷說與融資說
          之爭議，被告將原告因購買附買（賣）回債券所動用之資金列入計算，顯
          非合理，鈞院於九十一年度訴字第四五八六號判決書亦持相同之見解。查
          被告計算原告有價證券應分攤利息支出之分攤比例，係依據財政部八十五
          年函釋之規定，以購買有價證券平均動用資金（即分子），占全體可運用
          資金（即分母）比例作為合理歸屬之分攤基礎，計算有價證券出售部分應
          分攤之利息，不得在課稅所得項下減除。所稱全體可運用資金，包括自有
          資金及借入資金；所稱自由資金，係指淨值總額減除固定資產淨額及存出
          保證金後之餘額；所稱比例計算，採月平均餘額計算之。被告計算分攤利
          息支出之購買有價證券平均動用資金占全體可運用資金比例 48.8381%，
          係完全依照原告各資金運用期間經其簽證會計師所計算提供之數據，其計
          算比例之分子及分母，被告均未予以增減異動，故原告訴稱分母部分之計
          算並無異議，而對分子部分持異乙節，被告既依原告提供之數據計算，並
          無不合，何來異議？
        原告認證券公司承作附買（賣）回債券係採對作方式，在會計及稅務處理
          上有買賣斷說與融資說之爭議部分，查判斷系爭債券附條件交易為「融資
          」或「買賣」行為，應依其交易實質為準，凡投資債券之買賣雙方，其與
          債券本身有關之報酬與風險，諸如債券票面利息之歸屬，利率波動之風險
          等，倘未發生由賣方移轉於買方之效果，則不生「買賣」之實質，而係以
          債券作為擔保之「融資」行為；即買方融資予賣方，賣方則支付融資利息
          予買方（參照中華民國會計研究發展基金會八十年十月二十九日（八Ｏ）
          基悉字第一四四號函），惟查原告並未提供附條件交易債券所產生之收入
          ，何者為應稅、何者為免稅等資料供核，被告亦未將原告購買附賣回債券
          所動用之資金計算數據公式予以變動，原告稱顯非合理之詞，應屬誤解，
          至原告爰引鈞院九十一年度訴字第四五八六號判決書，認亦持相同之見解
          乙節，按鈞院上開判決，係在對購買有價證券平均動用資金占全體可運用
          資金比例事項產生爭執所為之判決，殊與本件情形不同（本件被告是依原
          告提供之比例數據作為計算基礎，應無庸置疑），原告引為相繩，並無可
          採。況上開判決並非判例，僅對個案具拘束力，於本件尚無適用之餘地。
        又原告認被告於計算有價證券應分攤利息支出之分攤比例時，其公式所帶
          之數據有誤，因動用資金購買附賣回債券而賺取之利息收入，因非受免稅
          待遇，其相對應之利息支出即應予以認列，並檢附購買有價證券全體可運
          用資金明細，及自行計算承作附賣回債券平均動用資金應分攤金額為三、
          Ｏ六五、四Ｏ五、七八八元，購買有價證券平均動用資金占全體可運用資
          金比例為三Ｏ‧五一%。惟查原告該項比例分子部分之營業證券十二月份
          金額一Ｏ、一五Ｏ、五八Ｏ、七三三元，核與其編製之八十七年十二月三
          十一日資產負債表中所列載之有價證券金額一三、八七九、九三四、六七
          一元，相差高達三十七億二千九百三十五萬三千九百三十八元之鉅，因此
          ，原告會計師原先編製提供予被告之計算分攤利息支出之購買有價證券平
          均動用資金占全體可運用資金比例48.8381%，顯有錯誤（比例應為更高，
          對原告更不利。），其亦據此錯誤之數據計算該比例，顯見亦非正確之數
          值，基於行政救濟不利禁止變更原則之規定，被告無法再變更對原告不利
          之核定，而原告亦未提供任何憑證資料佐證其於爭訟中對其有利而變更之
          金額，供被告查證核對。
        原告為否決自己計算編製之有價證券應分攤利息支出之分攤比例，不依稅
          捐稽徵法第十七條或第二十八條規定申請更正或補正，卻逕採稅捐稽徵法
          第三十五條規定循行政救濟方式尋求解決，何況原告於被告原核定、復查
          及財政部訴願各階段，並未就有價證券應分攤利息支出之分攤比例部分，
          表示不服，原告既然未經前置復查、訴願程序，自不得再於行政訴訟中橫
          生枝節，使行政救濟事件之爭議事項，流於不確定狀態，自為法所不許，
          又按稅務訴訟係採爭點主義，有最高行政法院（八十九年七月一日改制前
          為行政法院）六十二年度判字第九十六號判例參照，原告「分攤比例」並
          未申請復查及提起訴願，其追加之訴為撤銷訴訟，惟未踐行合法訴願程序
          ，自難認為合法。綜觀本件有關系爭各點，原告理由核均不足採。
    2.證券交易所得分攤交際費部分：
      (1)本件原告本期列報交際費八九、八Ｏ一、五八九元，被告初查核定應稅部門
        之交際費為一八、九五Ｏ、五二四元，其餘七Ｏ、八五一、Ｏ六二元轉為自
        營部門交際費。查原告為經營證券業務之綜合證券商，因綜合證券商與一般
        投資公司之經營方式不同，其經紀（經紀部門受託買賣及辦理融券業務收取
        手續費收入）、承銷（承銷部門承銷證券取得承銷業務收入，如證券之報酬
        、代銷證券手續費收入、承銷作業處理費收入、承銷輔導費收入及其他收入
        ）、自營（自營部門出售營業證券所獲得之利益）等各部門之組織架構及業
        務明確，各該部門因經營部門業務所發生之相關費用，自應個別歸屬於各該
        部門收支損益項下之營業費用認列，僅管理部門（無營業收入）之損失費用
        因無法明確歸屬，始可按其費用性質，分別依部門薪資、員工人數或辦公室
        面積等作為合理歸屬之分攤基礎。但行為時所得稅法第三十七條規定交際費
        之列支係以與業務直接有關者為限，綜合證券商之經紀、承銷、自營等各部
        門經營業務所支付之交際費，自應依交際對象歸屬於各業務部門項下之營業
        費用（屬可明確歸屬之費用，應個別歸屬認列），並分別依行為時所得稅法
        第三十七條規定標準限額列報，超限部分剔除，對原告不利。被告為正確計
        算其免稅所得額，依所得稅法第三十七條及財政部八十三年十一月二十三日
        台財稅第八三一六二Ｏ八九七號函釋，分別核算其非屬出售有價證券應稅業
        務部分交際費可列支之限額，及出售有價證券免稅業務部分交際費可列支之
        限額，再將超過應稅業務部門可列支之交際費限額部分，移由免稅業務部門
        核認，自有價證券出售收入項下減除，於法並無不合。交際費申報89,801,5
        86元，限額計算如下：
        屬買賣有價證券免稅業務部分：
          出售證券收入43,321,166,351元×0.15%+1,110,000=66,091,750元。（購
          入證券成本 19,921,585,265元＋購入債券成本29,888,211,348元）× 0.
          05%+390000=25,294,898元。合計限額為91,386,648元。
        非屬買賣有價證券應稅業務部分：（有價證券取得之股息紅利及利息797,
          165,087元＋經紀商手續費收入2,1 32,021,816元＋承銷商業務收入142,4
          93,473元＋股務代理收入65,740,33 7）×0.6%+126,000=18,950,524元。
          限額（＋） 110,337,172元大於帳列數89,801,586元。交際費列報89
          ,801, 586元，限額為110,337,172元，未超限，其中經紀商手續費收入等
          3,137,42 0,713元，可列支交際費限額18,950,524元，為應稅部門交際費
          ，其餘七Ｏ、八五一、Ｏ六二元為證券買進成本及銷售收入之限額，轉為
          自營部門直接歸屬之費用（轉列免稅所得）；因原告申報自行分攤自營部
          門交際費三、五一五、一七一元，故本期由應稅部門轉列免稅部門之交際
          費六七、三三五、八九一元。
      (2)茲原告訴稱略以，交際費超出非屬買賣有價證券應稅業務部分，歸屬於免稅
        所得所產生之費用，將使有價證券買賣價款納入限額計算之規定，不具意義
        ，另原告於申報時已將與有價證券相關之自營部門費用分開列示，被告將交
        際費再轉列於自營部門，是否重複，資為爭議。查原告為一般綜合證券商，
        以買賣有價證券為專業，其出售買賣有價證券之交易所得，依所得稅法第四
        條之一規定，停止課徵所得稅，是其本期之營利所得，可分為兩部分，一為
        應稅所得，一為免稅所得。次查營利事業出售有價證券之交易所得納入免稅
        範圍，雖有其特殊意義，惟宜正確計算「免稅所得」之範圍，如免稅項目之
        成本費用由應稅項目吸收，營利事業將雙重獲利，不僅有失立法原意，並造
        成侵蝕稅源即課稅不公平之不合理現象，被告為正確計算原告之「免稅所得
        」，將其本期列報之交際費八九、八Ｏ一、五八九元，扣除屬應稅業務部分
        可列支限額一八、九五Ｏ、五二四元後之金額七Ｏ、八五一、Ｏ六二元，作
        為自營部門之認列基礎，又因原告申報自行分攤自營部門交際費三、五一五
        、一七一元，故本期由應稅部門轉列免稅部門之交際費六七、三三五、八九
        一元，並無不妥，所訴核無足採。
      (3)本件原告係綜合證券商，其八十七年度營利事業所得稅結算申報停徵之證券
        交易虧損四七Ｏ、Ｏ三八、八六七元，案經被告核算將應稅部門之交際費六
        七、三三五、八九一元，調整轉列免稅部門分攤，重新核算自營部分，直接
        可歸屬之營業費用調增為九七、一一九、八四七元，應分攤之營業費用調減
        為九、三一Ｏ、三七一元、分攤利息支出二三一、三六六、六六六元，核定
        證券交易所得為虧損七九Ｏ、八一五、四三Ｏ元，並無不合。計算式如下：
        出售證券收入43,321,166,351元＋債券附買回、附賣回交易利益 19,517,77
        2元＋期貨契約利益254,000－出售證券成本43,726,620,778元－直接歸屬之
        營業費用97,119,847元－分攤之營業費用9,310,371元－分攤利息支出 231,
        366,666元－調增歸屬免稅部門之交際費67,335,891元＝證券交易所得虧損
        790,815,430元。玆原告復執前詞爭執，仍難認有理由，核無足採。
    理  由
一關於證券交易所得分攤利息支出部分：
  (一)按「營利事業所得之計算，以其本年度收入總額減除各項成本費用、損失及稅捐
    後之純益額為所得額。」「自中華民國七十九年一月一日起，證券交易所得停止
    課徵所得稅．．．。」分別為所得稅法第二十四條第一項、第四條之一所明定。
    次按「……三、以有價證券買賣為專業之營利事業，其營業費用及借款利息，除
    可合理明確歸屬者得按個別歸屬認列外，應按核定有價證券出售收入、投資債券
    利息收入及其他營業收入比例，計算有價證券出售部分應分攤之費用及利息，自
    有價證券出售收入項下減除。」、「．．．其屬兼含經營證券交易法第十五條規
    定三種證券業務之綜合證券商部分之分攤原則補充核釋如下：１、營業費用部分
    ：其可明確歸屬者，得依個別歸屬認列：無法明確歸屬者，得依費用性質，分別
    選擇依部門薪資、員工人數或辦公室使用面積等作為合理歸屬之分攤基礎，計算
    有價證券出售部分應分攤之費用，不得在課稅所得項下減除。惟其分攤方式經選
    定後，前後期應一致，不得變更。２、利息支出部分：其可明確歸屬者，得依個
    別歸屬認列；無法明確歸屬者，如利息收入大於利息支出，則全部利息支出得在
    課稅所得項下減除；如利息收入小於利息支出，其利息收支差額應以購買債券平
    均動用資金，占全體可運用資金比例作為合理歸屬之分攤基礎，計算債券出售部
    分應分攤之利息，不得在課稅所得項下減除。所稱全體可運用資金，包括自有資
    金及借入資金；所稱自由資金，係指淨值總額減除固定資產淨額及存出保證金後
    之餘額；所稱比例計算，採月平均餘額計算之。」分別為財政部八十三年及八十
    函所釋示。上開函釋係財政部基於職權，分別就證所稅停徵期間，從事證券買賣
    其費用及利息支出之分攤原則，及綜合證券商及票券金融公司買賣有價證券其利
    息支出之分攤原則所為釋示，未逾越法律規定，其中八十三年函釋，並經司法院
    釋字第四九三號解釋，與憲法尚無牴觸，自可適用。
  (二)查原告係經營受委託買賣有價證券、自行買賣有價證券及有價證券承銷等業務，
    八十七年度營利事業所得稅結算，委託王錦燕會計師辦理簽證申報，列為先行退
    稅案件，原告本期申報無法明確歸屬之利息收入一、Ｏ六七、七七六、二三二元
    ，大於無法明確歸屬之利息支出五六二、四Ｏ五、三五Ｏ元，將全部利息支出均
    列在課稅所得項下減除；被告以核定之利息收入為四Ｏ、九九八、ＯＯ四元，利
    息支出為五一四、七四Ｏ、一五七元，利息收入小於利息支出之差額四七三、七
    四二、一五三元，依財政部函釋規定證券交易收入應分攤利息支出二三一、三六
    六、六六六元。（參見原處分卷調整法令及依據說明書及稽核科覆核報告。）
  (三)原告係以承銷、投資及買賣有價證券為主要營業項目之證券商，其本期申報非營
    業損益項下之活存利息、定存利息、其他利息及八十八年入帳之八十七年利息扣
    繳等，均屬無法明確歸屬之利息支出，而借款及透支之利息支出及發行商業本票
    之利息支出，亦屬無法明確歸屬之利息支出，經核算後無法明確歸屬之利息支出
    大於無法明確歸屬之利息收入，其差額依前揭財政部八十五年函釋規定計算應分
    攤利息支出，自無不合。分攤利息支出計算式如下：
    （一）利息收入40,998,004元＝活存利息收入3,548,061元＋定存利息收入 37,0
          03,244元＋八十八年入帳之八十七年利息扣繳103,114元＋其他利息收入
          343,585元。
    （二）利息支出514,740,157元＝借款及透支之利息支出204,220,977元＋發行商
          業本票之利息支出310,519,180元。
    （三）利息支出514,740,157元－利息收入40,998,004元＝差額473,742,1 53元。
    （四）證券交易所得應分攤利息支出231,366,666元＝利息支出減利息收入之差
          額473,742,153元×購買有價證券平均動用資金占全體可運用資金比例
          48.8381%。
    （五）購買有價證券平均動用資金占全體可運用資金比例48.8381%＝13,89 3,78
           2,164元÷28,448,649,763元（資料來源：各資金運用期間經簽證會計師
           補充說明所提供數據）。
  (四)又依所得稅法第四條之一及第二十四條第一項規定意旨，關於營利事業之費用及
    損失既為應稅收入及免稅收入所共同發生，且營利事業出售證券交易所得已納入
    免稅範圍，倘免稅項目之相關成本、費用歸由應稅項目吸收，則營利事業將雙重
    獲益，不僅有失前開稅法之立法精神，亦不符收入與成本、費用之配合及課稅公
    平原則。惟免稅收入與應稅收入應如何正確分攤營業費用及非營業損失，俾符合
    收入與成本、費用配合原則，法律無從針對稽徵技術作詳細規定，遂由財政部八
    十三年函釋有關免稅所得分攤營業費用及利息支出之計算公式，乃係財政部基於
    中央財稅主管機關職權就行為時所得稅法第四條之一證券交易所得免納所得稅之
    立法意旨，及同法第二十四條有關營利事業所得之規定所作之解釋，符合立法旨
    趣，並經司法院釋字第四九三號解釋在案；財政部又以八十五年函釋進一步特別
    針對綜合證券商及票券金融公司之二種營利事業，於證券交易所得停止課徵所得
    稅期間從事有價證券買賣，使該項免稅所得仍應於其項下分攤營業費用及利息支
    出所訂定之分攤原則，原告既為綜合證券商，即應依前開函釋計算分攤營業費用
    。
  (五)次查上開函釋所指之「費用無法明確歸屬者」，應以事實上無法認定為限，系爭
    融資利息收入一、Ｏ一Ｏ、二七Ｏ、二六三元，係經營證券交易法第十五條第一
    項第三款業務所發生之利息收入，可直接歸屬經紀部門，並非無法明確歸屬之情
    形。故被告認無法明確歸屬之利息收入為四Ｏ、九九八、ＯＯ四元，利息支出為
    五一四、七四Ｏ、一五七元，因無法明確歸屬之利息收入小於無法明確歸屬之利
    息支出，其利息收支差額乃以購買有價證券平均動用資金，占全體可運用資金比
    例作為合理歸屬之分攤基礎，計算有價證券出售部分應分攤之利息，而不得在課
    稅所得項下減除，核算原告證券交易收入應分攤利息支出二三一、三六六、六六
    六元，並無違誤。
  (六)關於押金設算利息收入部分：原告訴稱，其因押金設算利息僅係稅法規定就所收
    押金須依規定利率予以設算，納稅義務人並未實際獲取該利息收入，除非出租人
    就所收押金直接轉作定期存款外，否則該押金多為提供作營運使用，被告未予詳
    查，逕將押金設算利息收入轉列為可明確歸屬者等語。查原告所訴，證諸加值型
    及非加值型營業稅法施行細則第二十四條第一項規定「本法第四章第一節規定計
    算稅額之營業人，出租財產所收取之押金，應按月計算銷售額。其計算公式如下
    ：銷售額＝（押金×該年一月一日郵政儲金匯業局之一年期定期存款利率÷12）
    /（1＋徵收率）。」，及營利事業所得稅查核準則第七十二條第一項第八款「出
    租財產所收取之押金，按月或按年計算銷售額者，出租人及承租人得分別以租金
    收入（支出）及利息支出（收入）列帳。」，原告因承租財產支付押金，依前揭
    法令規定，出租人應按月計算銷售額，並開立統一發票交付承租人，承租人（即
    原告）應分別以租金支出及利息收入列帳，出租人則應分別以租金收入及利息支
    出列帳，由於原告是項利息收入純係因課徵營業稅目的而設算，並無實質所得，
    故被告原核定將該押金設算利息收入，認屬可合理明確歸屬於租金支出項下，於
    計算利息收支差額時不予考慮，尚無不合。
  (七)關於融券利息費用部分：原告訴稱，其八十七年度申報利息支出中，計有四四、
    八五Ｏ、四九一元，係屬承辦融券業務，向融券客戶收取一定成數之保證金，所
    相對支付予客戶之利息支出，當屬前揭財政部函釋所稱之可歸屬認列，被告將其
    劃歸為無法明確歸屬，列入有價證券應分攤之利息支出計算，難以甘服等語。查
    根據財政部證券管理委員會八十五年六月十八日（八五）台財證（二）第一八七
    六號函修正公布之「證券商財務報告編製準則」第十七條損益表之科目結構，得
    知可明確歸屬之利息收支，有辦理融資融券業務、買賣債券及其他與業務有關之
    利息收支等，被告原核定時僅就原告借款及透支之利息收支二Ｏ四、二二Ｏ、九
    七七元，及發行商業本票之利息支出三一Ｏ、五一九、一八Ｏ元，合計為五一四
    、七四Ｏ、一五七元，核為不可明確歸屬之利息支出，至主張融券利息費用四四
    、八五Ｏ、四四一元，被告原核定即以其核屬可合理明確歸屬之利息支出，並未
    列入分攤，非如原告所稱率斷將其融券利息支出劃歸為無法明確歸屬，即原告行
    政訴訟補充理由狀所訴見解與被告核定一致，原告所訴顯無理由，被告原核定並
    無違誤。
  (八)關於融資利息收入部分：原告訴稱，其辦理融資業務所產生之利息收入及交割結
    算基金、圈存保證金利息收入，其資金成本多源自於原申報於非營業損失項下之
    發行商業本票、金融機構借款而得，此部分借款之利息支出具有不可區分之特性
    ，實不易明確歸屬究有多少與有價證券買賣有直接關聯，被告未能逐項分析，悉
    數將其轉列至營業收入項下，視其為可明確歸屬者，此項調整之依據為何，被告
    未有任何說明，有違行政明確性原則等語。經查本項融資利息收入及交割結算基
    金、圈存保證金利息收入部分，被告除配合財政部八十五年函釋說明二，及根據
    財政部證券管理委員會八十五年六月十八日（八五）台財證（二）第一八七六號
    函修正公布之「證券商財務報告編製準則」第十七條損益表之科目結構，得知可
    明確歸屬之利息收支，有辦理融資融業務、買賣債券及其他與業務有關之利息收
    支等，被告原核定將原告申報辦理融資業務所產生之利息收入及交割結算基金、
    圈存保證金利息收入等，核定均屬可明確歸屬營業收入項下，俱無違誤。且查系
    爭融資利息及交割結算基金、圈存保證金利息等項收入，係原告經營證券交易法
    第十五條第一項第三款業務所發生之利息收入，可直接歸屬於經紀部門，無庸置
    疑，足證被告將有關融資業務所產生之利息收入等歸屬營業收入項下，認事用法
    ，並無不合，原告所訴自無足採，最高行政法院九十二年度判字第一Ｏ二Ｏ號判
    決亦同此見解。
  (九)關於計算有價證券應分攤利息支出之分攤比例公式部分：
    1.原告訴稱，被告於計算有價證券應分攤利息支出之分攤比例時，其公式所帶之
      數據亦有違誤，由財政部八十五年函釋得知，該分攤比例係以購買有價證券平
      均動用資金作為分子，而以全體可運用資金為分母，被告在計算該比例時係以
      原告當時所購買之營業證券及附買（賣）回債券全年平均餘額合計數為分子（
      分母部分之計算原告並無異議），由於證券公司承作附買（賣）回債券係採對
      作方式，在會計及稅務處理上有買賣斷說與融資說之爭議，被告將原告因購買
      附買（賣）回債券所動用之資金列入計算，顯非合理，鈞院於九十一年度訴字
      第四五八六號判決書亦持相同之見解等語。查被告計算原告有價證券應分攤利
      息支出之分攤比例，係依據財政部八十五年函釋之規定，以購買有價證券平均
      動用資金（即分子），占全體可運用資金（即分母）比例作為合理歸屬之分攤
      基礎，計算有價證券出售部分應分攤之利息，不得在課稅所得項下減除。所稱
      全體可運用資金，包括自有資金及借入資金；所稱自由資金，係指淨值總額減
      除固定資產淨額及存出保證金後之餘額；所稱比例計算，採月平均餘額計算之
      。被告計算分攤利息支出之購買有價證券平均動用資金占全體可運用資金比例
      48.8381%，係完全依照原告各資金運用期間經其簽證會計師所計算提供之數據
      ，其計算比例之分子及分母，被告均未予以增減異動，故原告訴稱分母部分之
      計算並無異議，而對分子部分持異乙節，被告既依原告提供之數據計算，並無
      不合，何來異議？
    2.原告認證券公司承作附買（賣）回債券係採對作方式，在會計及稅務處理上有
      買賣斷說與融資說之爭議部分，查判斷系爭債券附條件交易為「融資」或「買
      賣」行為，應依其交易實質為準，凡投資債券之買賣雙方，其與債券本身有關
      之報酬與風險，諸如債券票面利息之歸屬，利率波動之風險等，倘未發生由賣
      方移轉於買方之效果，則不生「買賣」之實質，而係以債券作為擔保之「融資
      」行為；即買方融資予賣方，賣方則支付融資利息予買方（參照中華民國會計
      研究發展基金會八十年十月二十九日（八Ｏ）基悉字第一四四號函），惟查原
      告並未提供附條件交易債券所產生之收入，何者為應稅、何者為免稅等資料供
      核，被告亦未將原告購買附賣回債券所動用之資金計算數據公式予以變動，原
      告稱顯非合理之詞，應屬誤解，至原告所舉本院九十一年度訴字第四五八六號
      判決書，認亦持相同之見解乙節，按本院上開判決，係在對購買有價證券平均
      動用資金占全體可運用資金比例事項產生爭執所為之判決，與本件案情尚屬有
      異，原告引為相繩，並無可採。況上開判決，僅屬個案見解，對本件尚無適用
      之餘地。
    3.又原告九十三年三月二十四日行政訴訟補充理由狀，認被告於計算有價證券應
      分攤利息支出之分攤比例時，其公式所帶之數據有誤，因動用資金購買附賣回
      債券而賺取之利息收入，因非受免稅待遇，其相對應之利息支出即應予以認列
      ，並檢附購買有價證券全體可運用資金明細，及自行計算承作附賣回債券平均
      動用資金應分攤金額為三、Ｏ六五、四Ｏ五、七八八元，購買有價證券平均動
      用資金占全體可運用資金比例為三Ｏ‧五一%。惟查原告該項比例分子部分之
      營業證券十二月份金額一Ｏ、一五Ｏ、五八Ｏ、七三三元，核與其編製之八十
      七年十二月三十一日資產負債表中所列載之有價證券金額一三、八七九、九三
      四、六七一元，相差高達三十七億二千九百三十五萬三千九百三十八元之鉅，
      因此，原告會計師原先編製提供予被告之計算分攤利息支出之購買有價證券平
      均動用資金占全體可運用資金比例48.8381%，顯有錯誤（比例應為更高，對原
      告更不利。），其亦據此錯誤之數據計算該比例，顯見亦非正確之數值，基於
      行政爭訟不利禁止變更原則之規定，故不得對原告更不利之判決，又原告亦未
      另提供任何憑證資料佐證其於爭訟中對其有利而變更之金額以供查核，此部分
      所訴，亦不足採。
二關於證券交易所得分攤交際費部分：
  (一)按「業務上直接支付之交際應酬費用，其經取得確實單據者，得分別依左列之限
    度，列為費用或損失：一、以進貨為目的，於進貨時直接所支付之交際應酬費用
    ：：。全年進貨貨價超過六億元者，：：；經核准使用藍色申報者，以不超過千
    分之零點五為限。二、以銷貨為目的，：：。全年銷貨貨價超過六億元者：：；
    經核准使用藍色申報書者，以不超過千分之一點五為限。三、：：。四、以供給
    勞務或信用為業者，：：全年營業收益額超過四千五百萬元者，：：；經核准使
    用藍色申報書者，以不超過千分之六為限。」「以買賣有價證券為專業之營利事
    業，因業務需要支付之交際費，其全年支付總額，以不超過左列標準為限：（一
    ）買賣有價證券，依所得稅法第三十七條第一項第一款及第二款規定辦理。（二
    ）因有價證券所取得之股息、紅利及利息（包括短期票券之利息收入）等投資收
    益，准併入營業收入總額，依所得稅法第三十七條第一項第四款規定辦理，但投
    資收益百分之八十（註：現行法係全額免計）免計入所得額部分，因實質免稅，
    則不應併計。」分別為所得稅法第三十七條及財政部八十三年十一月二十三日台
    財稅第八三一六二Ｏ八九七號函釋所明定。上開函釋，係財政部基於職權就專業
    證券商交際費之列支限額所為釋示，未逾越法律規定，應可適用。
  (二)原告本期列報交際費八九、八Ｏ一、五八九元，被告初查核定應稅部門之交際費
    為一八、九五Ｏ、五二四元，其餘七Ｏ、八五一、Ｏ六二元轉為自營部門交際費
    。查原告為經營證券業務之綜合證券商，因綜合證券商與一般投資公司之經營方
    式不同，其經紀（經紀部門受託買賣及辦理融券業務收取手續費收入）、承銷（
    承銷部門承銷證券取得承銷業務收入，如證券之報酬、代銷證券手續費收入、承
    銷作業處理費收入、承銷輔導費收入及其他收入）、自營（自營部門出售營業證
    券所獲得之利益）等各部門之組織架構及業務明確，各該部門因經營部門業務所
    發生之相關費用，自應個別歸屬於各該部門收支損益項下之營業費用認列，僅管
    理部門（無營業收入）之損失費用因無法明確歸屬，始可按其費用性質，分別依
    部門薪資、員工人數或辦公室面積等作為合理歸屬之分攤基礎。但行為時所得稅
    法第三十七條規定交際費之列支係以與業務直接有關者為限，綜合證券商之經紀
    、承銷、自營等各部門經營業務所支付之交際費，自應依交際對象歸屬於各業務
    部門項下之營業費用（屬可明確歸屬之費用，應個別歸屬認列），並分別依行為
    時所得稅法第三十七條規定標準限額列報，超限部分剔除，對原告不利。被告為
    正確計算其免稅所得額，依所得稅法第三十七條及財政部八十三年十一月二十三
    日台財稅第八三一六二Ｏ八九七號函釋，分別核算其非屬出售有價證券應稅業務
    部分交際費可列支之限額，及出售有價證券免稅業務部分交際費可列支之限額，
    再將超過應稅業務部門可列支之交際費限額部分，移由免稅業務部門核認，自有
    價證券出售收入項下減除，於法並無不合。交際費申報89,801,5 86元，限額計
    算如下：
    屬買賣有價證券免稅業務部分：
      出售證券收入43,321,166,351元×0.15%+1,110,000=66,091,750元。
      （購入證券成本19,921,585,265元＋購入債券成本29,888,211,348元）× 0.0
      5%+390000=25,294,898元。合計限額為91,386,648元。
    非屬買賣有價證券應稅業務部分：
      （有價證券取得之股息紅利及利息797,165,087元＋經紀商手續費收入2,132,0
      21,816元＋承銷商業務收入142,493,473元＋股務代理收入65,740,33 7）×
      0.6%+126,000=18,950,524元。
    限額（＋）110,337,172元大於帳列數89,801,586元。交際費列報89,801, 5
    86元，限額為110,337,172元，未超限，其中經紀商手續費收入等3,137,42 0,71
    3元，可列支交際費限額18,950,524元，為應稅部門交際費，其餘七Ｏ、八五一
    、Ｏ六二元為證券買進成本及銷售收入之限額，轉為自營部門直接歸屬之費用（
    轉列免稅所得）；因原告申報自行分攤自營部門交際費三、五一五、一七一元，
    故本期由應稅部門轉列免稅部門之交際費六七、三三五、八九一元。
  (三)至於原告訴稱，交際費超出非屬買賣有價證券應稅業務部分，歸屬於免稅所得所
    產生之費用，將使有價證券買賣價款納入限額計算之規定，不具意義，另原告於
    申報時已將與有價證券相關之自營部門費用分開列示，被告將交際費再轉列於自
    營部門，是否重複，資為爭議乙節。查原告為一般綜合證券商，以買賣有價證券
    為專業，其出售買賣有價證券之交易所得，依所得稅法第四條之一規定，停止課
    徵所得稅，是其本期之營利所得，可分為兩部分，一為應稅所得，一為免稅所得
    。次查營利事業出售有價證券之交易所得納入免稅範圍，雖有其特殊意義，惟宜
    正確計算「免稅所得」之範圍，如免稅項目之成本費用由應稅項目吸收，營利事
    業將雙重獲利，不僅有失立法原意，並造成侵蝕稅源即課稅不公平之不合理現象
    ，被告為正確計算原告之「免稅所得」，將其本期列報之交際費八九、八Ｏ一、
    五八九元，扣除屬應稅業務部分可列支限額一八、九五Ｏ、五二四元後之金額七
    Ｏ、八五一、Ｏ六二元，作為自營部門之認列基礎，又因原告申報自行分攤自營
    部門交際費三、五一五、一七一元，故本期由應稅部門轉列免稅部門之交際費六
    七、三三五、八九一元，並無不妥，所訴核無足採。本件原告係綜合證券商，本
    年度營利事業所得稅結算申報停徵之證券交易虧損四七Ｏ、Ｏ三八、八六七元，
    案經被告核算將應稅部門之交際費六七、三三五、八九一元，調整轉列免稅部門
    分攤，重新核算自營部分，直接可歸屬之營業費用調增為九七、一一九、八四七
    元，應分攤之營業費用調減為九、三一Ｏ、三七一元、分攤利息支出二三一、三
    六六、六六六元，核定證券交易所得為虧損七九Ｏ、八一五、四三Ｏ元，並無不
    合。計算式如下：出售證券收入43,321,166,351元＋債券附買回、附賣回交易利
    益19,517,772元＋期貨契約利益254,000－出售證券成本43,726,620,778元－直
    接歸屬之營業費用97,119,847元－分攤之營業費用9,310,371元－分攤利息支出
    231, 366,666 元－調增歸屬免稅部門之交際費67,335,891元＝證券交易所得虧
    損790,815,430元。玆原告復執前詞爭執，仍難認有理由，洵無足採。
三綜上說明，本件被告就證券交易所得分攤利息支出費用及交際費之處分，核無違誤
  ，訴願決定，予以維持，亦無不合，原告起訴意旨，非有理由，應予駁回。
四據上論結，本件原告之訴為無理由，依行政訴訟法第九十八條第三項前段，判決如
  主文。
中　　華　　民　　國　　九十三　　　年　　  四 　　　月　　 二十一　　　日
                　　 臺 北 高 等 行 政 法 院   第 四 庭
                                    審 判 長   法  官  王立杰
                                               法  官  胡方新
                                               法  官  黃本仁
右為正本係照原本作成。
如不服本判決，應於送達後二十日內，向本院提出上訴狀並表明上訴理由，如於本判
決宣示後送達前提起上訴者，應於判決送達後二十日內補提上訴理由書（須按他造人
數附繕本）。
中　　華　　民　　國　　九十三　　　年　　　四　　　　月　　二十二　　　日
                                               書記官  姚國華
